【裁判字號】    97,訴緝,226
【裁判日期】    971031
【裁判案由】    毒品危害防制條例
【裁判全文】
臺灣板橋地方法院刑事判決             97年度訴緝字第226號
公  訴  人  臺灣板橋地方法院檢察署檢察官
被      告  甲○○
                    （現於臺灣臺北監獄臺北分監執行中）
上列被告因毒品危害防制條例案件，經檢察官提起公訴（97年度
毒偵字第3166號、97年度偵字第1425號），被告於準備程序中對
被訴之事實為有罪陳述，本院合議庭裁定由受命法官獨任行簡式
審判程序，並判決如下：
    主    文
甲○○施用第一級毒品，累犯，處有期徒刑捌月，扣案注射針筒
貳枝沒收；又施用第二級毒品，累犯，處有期徒刑陸月，扣案吸
食器貳組沒收；應執行有期徒刑壹年，扣案前揭注射針筒貳支、
吸食器貳組沒收。
    事    實
一、甲○○於民國87年間，因施用毒品案件，經本院以87年度毒
    聲字第3578號裁定送勒戒處所施以觀察、勒戒後，認有繼續
    施用毒品之傾向，復由本院以87年度毒聲字第3972號裁定令
    入戒治處所施以強制戒治1 年，再經本院以88年度毒聲字第
    3155號裁定停止戒治，所餘戒治期間付保護管束，於88年6
    月15日停止戒治出所，嗣於保護管束期間，復經本院以88年
    度毒聲字第7019號裁定撤銷停止戒治，所餘戒治期間令入戒
    治處所執行強制戒治，嗣於89年7 月8 日因執行完畢出所，
    並由臺灣板橋地方法院檢察署檢察官於89年8 月1 日以89年
    度戒毒偵字第484 號為不起訴處分確定；又於89年10月間起
    至92年10月1 日止，因連續施用第一、二級毒品案件，經臺
    灣臺北地方法院以90年度毒聲字第1014號裁定令入戒治處所
    施以強制戒治，嗣於93年1 月9 日因法律修正報結釋放出所
    ，該次施用毒品犯行並經起訴，由臺灣臺北地方法院以92年
    度訴緝字第204 號判決分別判處有期徒刑1 年、10月，應執
    行有期徒刑1 年8 月確定；復於92年間，因行使偽造文書案
    件，經臺灣臺北地方法院以92年度簡字第3822號判決判處有
    期徒刑5 月確定；再因違反藥事法案件，經臺灣士林地方法
    院以92年度易字第825 號判決判處有期徒刑6 月，上訴臺灣
    高等法院後撤回上訴確定；上開4 案所處徒刑，嗣經臺灣士
    林地方法院以94年度聲字第453 號裁定應執行有期徒刑2 年
    5 月（上開4 案所處徒刑後經台灣士林地方法院以96年度聲
    減字第48號裁定均各減刑為有期徒刑6 月、5 月、2 月又15
    日、3 月，併定應執行有期徒刑1 年2 月）確定，於95年1
    月24日假釋出監，嗣經撤銷假釋，應執行殘刑有期徒刑5 月
    25日，於96年7 月16日因徒刑執行完畢出監；竟仍未知所戒
    慎，而為下列犯行：
(一)、基於施用第一級毒品海洛因之犯意，於96年12月20日中午12
    時許，在其友人王建營所承租址設臺北縣新莊市○○路313
    號11樓住處內，以將海洛因摻水置於針筒內注射身體之方式
    ，施用第一級毒品海洛因1 次。
(二)、另又基於施用第二級毒品甲基安非他命之犯意，於96年12月
    20日中午12時許，在同前住處內，以將甲基安非他命放入玻
    璃球內燒烤後吸食煙氣之方式，施用第二級毒品甲基安非他
    命1 次；嗣於同日17時50分許，在上址為警所查獲，併扣得
    其所有，各供其本件施用第一、二級毒品犯罪所用之注射針
    筒2 枝、吸食器2 組及與其本件犯行無關之不明物體殘渣袋
    3 只，甲○○且同意接受採尿，其尿液檢體經送鑑定後呈嗎
    啡、甲基安非他命陽性反應。
二、案經基隆市警察局第一分局報告臺灣板橋地方法院檢察署檢
    察官偵查後起訴。
    理    由
一、認定犯罪事實所憑之證據及理由：
(一)、訊據被告對其在上揭時、地施用第一級毒品海洛因、第二級
    毒品甲基安非他命之事實，於本院審理中自白不諱，而其為
    警查獲時，同意接受採尿，其尿液檢體經警送驗後，呈嗎啡
    、甲基安非他命陽性反應乙節，亦有基隆市警察局第一分局
    偵辦毒品案件尿液檢體對照表、臺灣尖端先進生技醫藥股份
    有限公司於97年1 月11日所出具之濫用藥物檢驗報告各1 紙
    附卷足憑（見97年度毒偵字第3166號偵查卷第19、20頁）；
    此外，並有被告所有，各供其本件施用第一、二級毒品犯罪
    所用之注射針筒2 支、吸食器2 組扣案為憑，俱徵被告前開
    自白應與事實相符，可以採信。
(二)、次按毒品危害防制條例第23條之修正理由略為：受觀察、勒
    戒人或受強制戒治執行完畢釋放後5 年內再犯者，其再犯率
    甚高，原據以實施之觀察、勒戒及強制戒治既已無法收取其
    實效，爰施以刑事處遇…」。依上揭立法理由觀之，修正毒
    品危害防制條例就施用毒品者，祇於「初犯」及「5 年後再
    犯」2 種情形，有其追訴條件之限制，即須於初犯經觀察、
    勒戒或強制戒治釋放後，5 年內均無施用毒品之行為，始能
    認其前所實施之觀察、勒戒或強制戒治已足遮斷毒癮，而得
    於5 年後再犯時，再予適用初犯之規定，重行觀察、勒戒等
    程序。倘5 年內已經再犯，被依法追訴處罰，縱其第3 次（
    或第3 次以上）施用毒品之時間在初犯釋放5 年以後，即與
    「5 年後再犯」之情形有別；且因已於「5 年內再犯」，顯
    見其再犯率甚高，原實施觀察、勒戒或強制戒治，已無法收
    其實效，而無5 年戒斷期之存在，自無再經觀察、勒戒及強
    制戒治之必要，應得逕行追訴處罰。最高法院95年度臺非字
    第59號、95年度臺非字第65號判決意旨可供參照；據此，被
    告前於87年間，因施用毒品案件，經本院以87年度毒聲字第
    3578號裁定送勒戒處所施以觀察、勒戒後，認有繼續施用毒
    品之傾向，復由本院以87年度毒聲字第3972號裁定令入戒治
    處所施以強制戒治1 年，再經本院以88年度毒聲字第3155號
    裁定停止戒治，所餘戒治期間付保護管束，於88年6 月15日
    停止戒治出所，嗣於保護管束期間，復經本院以88年度毒聲
    字第7019號裁定撤銷停止戒治，所餘戒治期間令入戒治處所
    執行強制戒治，於89年7 月8 日因執行完畢出所，並由臺灣
    板橋地方法院檢察署檢察官於89年8 月1 日以89年度戒毒偵
    字第484 號為不起訴處分確定；詎甲○○於89年7 月8 日戒
    治期滿後，5 年內之89年10月間起至92年10月1 日止，仍因
    連續施用毒品案件，經臺灣臺北地方法院以92年度訴緝字第
    204 號判決分別判處有期徒刑1 年、10月，應執行有期徒刑
    1 年8 月確定等情，有臺灣臺北地方法院以92年度訴緝字第
    204 號判決、臺灣高等法院被告前案紀錄表等在卷可稽，是
    被告前自89年7 月8 日戒治期滿後，距其為本案施用毒品犯
    行時，雖已相隔5 年以上，然揆諸前揭說明，被告於89年7
    月8 日戒治期滿後5 年以內之89年10月間起至92年10月1 日
    止，仍因連續施用毒品犯行，經法院判處罪刑確定，且被告
    本件施用毒品犯行距其前次之92年間施用毒品犯行，2 者亦
    相隔不到5 年，顯見被告之再犯率甚高，原所實施強制戒治
    ，已無法收其實效，而無5 年戒斷期之存在，其本件施用毒
    品犯行自無再經觀察勒戒、強制戒治之必要，應逕予論罪科
    刑。綜上，本件事證已明，被告犯行堪以認定。
二、應適用之法律、科刑審酌事由、沒收物之處理：
(一)、核被告如事實欄一(一)所為，係犯毒品危害防制條例第10條第
    1 項之施用第一級毒品罪；其如事實欄一(二)所為，係犯毒品
    危害防制條例第10條第2 項之施用第二級毒品罪；其施用第
    一、二級毒品前持有該等毒品行為，均各為其施用之高度行
    為所吸收，不另論罪；又被告有如事實欄所述之前科及執行
    情形，有前揭臺灣高等法院被告前案紀錄表附卷可憑，是其
    於有期徒刑執行完畢後，5 年以內，故意再犯本件有期徒刑
    以上之2 罪，為累犯，就其前開所犯2 罪，各應依刑法第47
    條第1 項規定，均加重其刑。至被告前開所犯2 罪間，犯意
    個別、行為互殊，應與分論併罰。
(二)、爰審酌被告曾因施用毒品犯行受觀察勒戒、強制戒治及刑罰
    執行，仍不知悛悔，復犯本件之罪，惟犯後坦承犯行，態度
    良好，並兼衡其犯罪之動機、目的等一切情狀，就其前開所
    犯2 罪，分別量處如主文所示之刑，並定其應執行之刑，以
    示儆懲。
(三)、沒按毒品危害防制條例第4 條第4 項、第11條第3 項、第18
    條第1 項等條文中所謂「專供施用毒品之器具」係指製作該
    物品之目的及使用上係專門供作施用毒品之器具而言，至於
    以其他日用物品拼揍製造臨時替代使用之器具，尚不包括在
    內；查扣案注射針筒2 支、吸食器2 組，係被告所有，各供
    其本件施用第一、二級毒品犯罪所用之物乙節，固據被告供
    認在卷，然核諸扣案注射針筒2 枝，即為一般醫療注射使用
    之針筒，而扣案吸食器2 組，則俱係以玻璃球外接吸管，輔
    以白色膠帶接合拼湊而成，此有前開扣案物之相片在卷可參
    ，是扣案注射針筒製作之目的及使用上，即容非專門供作施
    用毒品之器具甚明，至於扣案吸食器，則係以原本各自有其
    使用目的、用途之玻璃球、吸管等物，藉由膠帶纏繞臨時組
    裝拼揍製造而成，依上說明，該等扣案物自均非屬毒品危害
    防制條例所謂「專供施用毒品之器具」，從而，公訴人認被
    告持有上開扣案注射針筒及臨時拼湊組裝而成之扣案吸食器
    ，乃無其他用途，分係專供被告施用第一、二級毒品之器具
    ，併就等扣案物，請依毒品危害防制條例第18條第1 項規定
    宣告沒收等語，固有誤會，惟此等物品，既為被告所有，各
    供其本件施用第一、二級毒品犯罪所用之物，業如前述，爰
    依刑法第38條第1 項第2 款規定，宣告沒收；至扣案不明物
    體殘渣袋3 只，並無任何鑑定報告足徵確為毒品，即難逕認
    屬毒品違禁物且與被告本件犯行有何關聯，是就此等扣案物
    部分，爰不併於本案宣告沒收或銷燬，附此敘明。
據上論斷，應依刑事訴訟法第273 條之1 第1 項、299 條第1 項
前段，毒品危害防制條例第10條第1 項、第2 項，刑法第11條前
段、第47條第1 項、第51條第5 款、第38條第1 項第2 款，判決
如主文。
本案經檢察官郭季青到庭執行職務。
中    華    民    國    97    年    10    月    31    日
                  刑事第十七庭法  官  陳明偉
以上正本證明與原本無異
如不服本判決應於送達後10日內附理由向本院提出上訴狀
                              書記官  強梅芳
中    華    民    國    97    年    10    月    31    日
附錄本案論罪科刑法條全文：
毒品危害防制條例第十條
施用第一級毒品者，處六月以上五年以下有期徒刑。
施用第二級毒品者，處三年以下有期徒刑。


司法院資訊處製作；財團法人民間司法改革基金會備份。
